臺灣高等法院高雄分院刑事判決　　　　 94年度上訴字第521號
上　訴　人
即　被　告　甲○○
上列上訴人因違反電業法等案件，不服臺灣屏東地方法院93年度
訴字第938 號中華民國94年 1月31日第一審判決（起訴案號：臺
灣屏東地方法院檢察署93年度偵字第74號），提起上訴，本院判
決如下：
      主    文
上訴駁回。
甲○○緩刑年。
      事    實
一、甲○○自民國（下同）92年8 月8 日起繼施森雄〈另為不起
    訴處分〉之後，向鄭正雄（已歿）承租坐落於屏東縣林邊鄉
    ○○段放索小段125 地號上之漁塭，經營養殖業，竟意圖為
    自己不法之所有，於92年9 月9 日後之9 月間某日，在上揭
    屏東縣林邊鄉○○段放索小段125 號處，將台灣電力股份有
    限公司（下稱台電公司）所有基於使用借貸關係委由用戶保
    管而設置於上址內，供應該處電力之電度表箱（用電編號為
    00-0000-00-0），其外露之台電公司所有封印鎖（編號為Ｚ0
    00000000）上連結拉勾剪斷破壞，使之得以打開電度表，並
    以相同方式將電度表內之封印鎖（編號為Ｚ000000000）破壞
    後再倒插入拉勾（毀損部分未據告訴），以一字型螺絲起子
    鬆脫電度表中編號為2S、3S之電壓接續鉤，使電表轉速較實
    際為慢之方式，致失效不準無法正常計度而竊電，使台電公
    司就該電表供電損失率高達百分之84.2（起訴書誤載為百分
    之42.62）， 嗣於92年10月7 日為台電公司稽查人員於接獲
    檢舉後會同警員查獲，並扣得螺絲起子2 支（其中1 支為一
    字形，另1 支為十字形）。
二、案經台電公司訴由屏東縣警察局東港分局報請臺灣屏東地方
    法院檢察署檢察官偵查起訴。
      理    由
一、訊據上訴人即被告甲○○（下稱被告）供認有自92年8 月8
    日起向鄭正雄承租坐落於屏東縣林邊鄉○○段放索小段125
    地號上之漁塭，經營養殖業等情不諱，惟矢口否認有上揭竊
　　電之犯行，辯稱：我並未破壞電表偷電，92年8 、9 月之電
　  費與92年10、11月的電費也差不多，怎麼說我偷電，況我也
    不懂電的東西，電表更新後不到一個月，台電公司的人又再
    度更新，卻沒有告知我，也沒有讓我簽名云云。
二、經查：
　(一)、被告自92年8 月8 日起繼施森雄〈另為不起訴處分〉之後
  　　，向鄭正雄承租坐落於屏東縣林邊鄉○○段放索小段125
　　　地號上之漁塭，經營養殖業，該漁塭裝有1 只電度表（用
  　　電編號為00-000-000-0）等情，業據被告於檢察官偵查中
      、原審審理中供承在卷（見偵查卷第28頁、原審卷第38頁
      ），且於本院行準備程序時同意列為不爭執之事項，並有
      租賃契影本1 張附卷可按（見警卷第5 頁），此部分之事
      實堪以認定。
　(二)、又上揭電度表甫於92年9 月9 日更新，嗣臺電公司稽查人
　　　員蔡普安於92年10月7 日前往實地檢測上開電度表時，發
 　　 現該電度表之封印鎖（編號為Ｚ000000000）上之連結拉勾
      遭剪斷破壞，電度表內封印鎖（編號為Ｚ000000000）亦以
      相同方式遭破壞後再倒插入拉勾，電表中編號為2S、3S之
      電壓接續鉤並經以螺絲起子鬆脫，使電表轉速較實際為慢
      ，致電度表失效不準無法正常計度等情，業據證人蔡普安
      於檢察官偵查中及原審法院審理時具結證述明確（見偵查
      卷第25至第26頁、原審卷第25至27頁），復有台電公司用
      電實地調查書及更換電表箱、電表登記單各1 紙附卷可憑
      （見偵查卷第32、47頁）。而上開電度表經臺電公司人員
      實際測試後，現場實際測得之用電量本應為68安培，惟上
      開電度表僅顯示10.74 安培，其間之差數即為供電損失率
      一節，復經證人蔡普安於原審審理時證述綦詳（見原審卷
      第35頁），並有測試單1 紙及照片4 紙在卷可稽（見偵查
      卷第48、49頁），是台電公司上開電度表經損壞，而致失
      效不準產生之供電損失率即為百分之84.2（計算式：[68-
      10.74]÷68=0.842），公訴意旨認係百分之42.62 ，似有
      誤會，併此敘明。
  (三)、上揭電度表既為被告管領使用之下，且於電度表內鬆脫接
      續鉤，使電表轉速較實際為慢，係有利於用電戶之行為，
      如非用電戶自身所為，衡情一般人應無擅自破壞封印鎖，
      再為上述行為之可能。再者，本件鬆脫電度表內之電壓接
      續鉤行為，只要對電有了解，以螺絲起子鬆脫，僅須費時
      1 、2 分鐘等情，亦經證人蔡普安於原審審理時證述明確
      （見原審卷第34頁）。而警方查獲本案時，並在電度表旁
      發現螺絲起子2 支，其中1 支為一字型，與上開編號為2S
      、3S之電壓接續鉤上之螺絲相符，亦有照片2 紙附卷可資
      佐證（見原審卷第38、41頁），益徵證人蔡普安上開所證
      非虛；是上開電度表箱外之封印鎖上連結拉勾遭剪斷破壞
      ，使之得以打開電度表，並以相同方式將電度表內之封印
      鎖破壞後再倒插入拉勾，以一字型螺絲起子鬆脫電度表中
      編號為2S、3S之電壓接續鉤行為，應係被告自己所為無訛
      。
  (四)、被告於原審審理中雖提出其自92年9 月起至93年4 月間已
      繳納之電費收據8 紙為證（見原審卷第46頁至第51頁），
      惟依卷內之電號00-0000-00-0用戶用電資料表記載內容觀
      之，92年8 月用電度數為2,256 、92年9 月用電度數為2,
      596 、92年10月用電度數為3,606 、92年11月用電度數為
      4,731 、92年12月用電度數為4,418 、93年1 月用電度數
      為4,687 （見偵查卷第35頁），顯見上開用電戶92年8 月
      、9 月間用電度數較92年10、11月之用電度數為低，故被
      告上揭所提出之收據亦難執為被告有利之認定。
  (五)、綜上所述，被告前開所辯，係卸責之詞，不足採信，其前
      揭犯行堪以認定。
三、核被告所為，係犯電業法第106 條第3 款以鬆脫電壓接續鉤
    之方法，使電度表失效不準竊電罪。
四、原審認被告罪證明確，因而適用電業法第106 條第3 款，刑
    法第11條前段、第41條第1 項前段，罰金罰鍰提高標準條例
    第1 條前段、第2 條規定，並審酌被告因貪圖小利竊電，犯
    罪手段、情節致生對電費計量核算正確性之危害，實屬不該
    ，犯後復執詞辯解，未見具體悔過表現，及未繳清台電公司
    追償之電費等一切情狀，量處有期徒刑四月，並諭知如易科
    罰金以300 元折算1 日。又敘明扣案之螺絲起子2 支，被告
    否認以之鬆脫電壓接續鉤之辯解雖不足取，惟無確切之證據
    足以證明上開螺絲起子為被告所有，故不予宣告沒收。另敘
    明台電公司供應電力予國民使用，乃國家為照顧國民日常生
    活而以私法形式履行其對國民之生存照顧義務，為私法形式
    之給付行政，故台電公司與電力用戶間供應電力之契約行為
    ，應屬私法上之經濟行為，再參以台電公司報奉中央主管機
    關核准施行之營業規則第31條亦規定：「用戶用電計量所需
    之電度表由本公司置備，但用戶應提供適當場所及預置接線
    箱，以供裝設電度表。檢驗送電後電度表接線箱由本公司負
    責維護，用戶對所使用之電度表，應依使用借貸關係有關規
    定負善良保管之責。」，是上揭電度表及附屬之封印鎖雖為
    台電公司所有，惟既係該公司基於私經濟契約關係委由用戶
    保管，顯非公務員職務上委託第三人掌管之物品，縱令將之
    損壞，仍無刑法第138 條規定之適用，有最高法院90年度台
    上字第1221號及台灣高等法院台南分院90年度上更(一)字第17
    7 號刑事判決可資參酌。公訴意旨認此部分被告另涉有刑法
    第138 條損壞公務員委託第三人掌管之物品罪，即有未洽，
    惟公訴意旨認被告此部分犯為與上揭論罪科刑部分，有裁判
    上一罪之牽連犯關係，故不另為無罪之諭知。經核原判決認
    事用法，核無不合，量刑亦屬允當。被告上訴意旨，否認犯
    行，指摘原判決不當，為無理由，應予駁回。
五、查被告5 年以內未曾受有期徒刑以上刑之宣告，有台灣高雄
    地方法院檢察署刑案資料查註紀錄表暨台灣高等法院被告全
    國前案紀錄表各1 份附卷可稽；被告犯罪情節尚非重大，且
    被告犯罪後，已於94年5 月3 日以現金40,718元及11張面額
    35,000元之支票分期繳付台電公司追償電費，此有該公司屏
    東區營業處94年5 月18日屏區費稽字第9405001 號追償電費
    繳費證明在卷可按；被告經此論罪科刑之教訓，當知警惕，
    應無再犯之虞，本院認其所宣告之刑，以暫不執行為適當，
    爰併宣告緩刑3 年，以勵其自新。
據上論結，應依刑事訴訟法第368 條，刑法第74條第1 款，判決
如主文。
本案經檢察官朱文彬到庭執行職務。
中　　華　　民　　國　　94　年　　6   　月    14      日
                   刑事第四庭   審判長法官  蕭權閔
                                      法官  陳吉雄
                                      法官  李嘉興
以上正本證明與原本無異。
如不服本判決應於收受本判決後10日內向本院提出上訴書狀，其
未敘述上訴理由者，並得於提起上訴後10日內向本院補提理由書
狀（均須按他造當事人之人數附繕本）「切勿逕送上級法院」。
中　　華　　民　　國　　94　年　　6   　月    14      日
                                    書記官  劉金萍
附錄本判決論罪科刑法條：
電業法第106條第3款
有左列行為之一者為竊電，處5 年以下有期徒刑、拘役或500 元
以下罰金：
  三、損壞或改變電度表、無效電力計、其他計電器之構造，或
      以其他方法使其失效不準者。
